臺灣士林地方法院民事裁定
110年度消債清字第49號
債  務  人  吳志龍  
代  理  人  趙興偉律師
上列債務人聲請清算事件，本院裁定如下：
    主  文
債務人吳志龍自中華民國一百一十年十一月十九日十七時起開始
清算程序。
命司法事務官進行本件清算程序。
    理  由
一、按協商或調解成立者，債務人不得聲請更生或清算，但因不
    可歸責於己之事由，致履行有困難者，不在此限；第75條第
    2項規定，債務人可處分所得扣除自己及依法應受其扶養者
    所必要生活費用之餘額，連續3個月低於更生方案應清償之
    金額者，推定有不可歸責於己之事由，於前項但書情形準用
    之，消費者債務清理條例（下稱消債條例）第151條第7 項
    、第8項分別定有明文。次按債務人不能清償債務或有不能
    清償之虞者，得依本條例所定清算程序，清理其債務；債務
    人於法院裁定開始更生程序或許可和解或宣告破產前，得向
    法院聲請清算，此觀消債條例第3條、第80條規定自明。又
    法院開始清算程序之裁定，應載明其年、月、日、時，並即
    時發生效力；法院開始清算程序後，得命司法事務官進行清
    算程序，復為消債條例第83條第1項、第16條第1項所明定。
二、聲請意旨略以：伊有不能清償債務之情事，前於民國105年3
    月11日間曾向最大債權金融機構即台新國際商業銀行股份有
    限公司依前置協商機制請求協商債務清償方案，並協商成立
    ，協商方案為每月還款新臺幣（下同）7,365元。惟伊已高
    齡70歲，罹患腦梗塞併巴金森症，並無工作收入，僅仰賴政
    府補助及社會津貼為生，無力支付協商款而毀諾，確係因不
    可歸責於己，致履行協商條件有困難。且伊未經法院裁定開
    始更生程序或許可和解或宣告破產，爰聲請清算等語。
三、經查，債務人所主張之上開事實，有債務人現戶全戶戶籍謄
    本（見本院卷第12頁）、債務人國民身分證、全民健康保險
    卡及身心障礙證明（見本院卷第14、108頁）、自願職保被
    保險人投保資料表（見本院卷第16至17頁）、勞工保險被保
    險人投保資料表（見本院卷第18至19頁）、勞動部勞工保險
    局已領老年給付證明（見本院卷第20頁）、勞工保險局國民
    年金保險被保險人納退保資料查詢清單（見本院卷第22頁）
    、臺北榮民總醫院診斷證明書（見本院卷第24、102頁）、
    前置協商機制協議書（見本院卷第26至34頁）、全國財產稅
    總歸戶財產查詢清單（見本院卷第38、98頁）、108至109年
    度綜合所得稅各類所得資料清單（見本院卷第40、94至96頁
    ）、財團法人金融聯合徵信中心當事人綜合信用報告之債務
    清理條例前置協商專用債權人清冊（見本院卷第44至49頁）
    、財團法人金融聯合徵信中心當事人綜合信用報告（見本院
    卷第50至56頁）、財團法人金融聯合徵信中心會員報送授信
    資料明細（見本院卷第58頁）、財團法人金融聯合徵信中心
    會員報送信用卡資料明細（見本院卷第59頁）、財團法人金
    融聯合徵信中心債權轉讓資料明細（見本院卷第60頁）、臺
    北市政府社會局110年8月27日北市社助字第1103118626號函
    及所附補助資料一覽表（見本院卷第80至82頁）、台新國際
    商業銀行股份有限公司110年9月7日台新總個資字第1100016
    002號函及附件資料（見本院卷第84至90頁）、汽車行車駕
    照影本及身心障礙者專用停車識別證（見本院卷第100頁）
    、107年度臺北市低收入戶卡（見本院卷第104頁）、重大傷
    病免自行部分負擔證明卡（見本院卷第106頁）、108年5月
    起迄今之存摺封面及內頁影本（見本院卷第110至200、212
    至222頁）、集保戶往來參加人明細資料表（見本院卷第202
    頁）、保管帳戶客戶餘額表（見本院卷第204頁）、客戶存
    券異動明細表（見本院卷第206頁）、投資人於各專戶無資
    料明細表（見本院卷第208頁）、投資人於清算交割銀行未
    開戶明細表（見本院卷第210頁）、房屋租賃契約書（見本
    院卷第224至233頁）、中華民國人壽保險商業同業公會投保
    查詢資料（見本院卷第236頁）、國泰人壽保險股份有限公
    司債務人保單價值一覽表（見本院卷第238頁）、台灣人壽
    保險股份有限公司債務人有效保險資料（見本院卷第240頁
    ）在卷可稽，堪認屬實。債務人居住於臺北市士林區，名下
    財產有汽車1輛殘值甚微，因年事已高，罹患腦梗塞併巴金
    森症，並無工作收入，每月僅有租金補助、國民年金及老人
    補助共約13,233元（見本院卷第92頁），每月必要支出即必
    要生活費用依臺北市110年每人每月最低生活費1.2倍計算為
    21,202元，實不足支付上開協商金額7,365元，其主張有不
    可歸責於己之事由，致履行協商條件有困難，足堪採信，且
    依債務人之債務總金額已達1,578,778元（見本院卷第10頁
    ）觀之，綜合評估債務人財產、信用及勞力等狀況，堪認債
    務人有不能清償債務之虞。此外，復查無消債條例第6條第3
    項、第8條或第82條第2項所定駁回清算聲請之事由，是債務
    人聲請清算，應屬有據，爰依首揭規定，裁定其應予開始清
    算程序，並命司法事務官進行本件清算程序。
四、爰裁定如主文。
中　　華　　民　　國　　110 　年　　11　　月　　19　　日
                  民事第三庭  法  官  陳世源
以上正本係照原本作成。
本件裁定不得抗告。　　　　　　　　　
中　　華　　民　　國　　110 　年　　11　　月　　19　　日
                              書記官  吳婉萱